最高法院刑事判決　　　　　　　　　　　　　　　　　九十三年度台非字第二六號
　　上　訴　人　最高法院檢察署檢察總長
　　被　　　告　甲○○
右上訴人因被告偽造貨幣案件，對於台灣高等法院高雄分院中華民國九十一年十月十
五日第二審確定判決（九十一年度上訴字第一四一六號，起訴案號：台灣高雄地方法
院檢察署九十年度偵字第一八七０八號），認為違法，提起非常上訴，本院判決如左
：
    主  文
原判決關於違背法令之部分撤銷。
    理  由
非常上訴理由稱：「一按判決不適用法則或適用法則不當者，為違背法令，刑事訴訟
法第三百七十八條定有明文。又有期徒刑加減者，其最高度及最低度同加減之。有二
種以上刑之加重或減輕者，遞加或遞減之。刑有加重及減輕者，先加後減。酌量減輕
其刑者，準用減輕其刑之規定。刑法第六十七條、第七十條、第七十一條第一項、第
七十三條定有明文。經查本件原判決認被告甲○○於九十年十月四日在其住處附近行
使偽造紙幣旋為檳榔攤店主發現為偽鈔致未達目的，係犯刑法第一百九十六條第三項
、第一項前段之行使偽造通用貨（紙）幣未遂罪。被告甲○○前於八十九年間因竊盜
案件，經台灣高雄地方法院判處有期徒刑七月確定，甫於九十年八月十八日執行完畢
，五年之內再犯有期徒刑以上刑之本罪，為累犯，應依法加重其刑。被告甲○○行使
偽造通用貨（紙）幣未遂，應依刑法第二十六條前段之規定，減輕其刑。又被告甲○
○所持有之偽鈔僅三張，才三千元，並非大量使用，其犯罪情節不重，情輕法重，雖
處以法定最低刑，仍嫌過重，爰依刑法第五十九條規定減輕其刑。是依前述『先加後
減及有二種以上刑之減輕者遞減』之規定，並以加減分數，均達於法律上所規定之極
度計算，被告所犯行使偽造通用貨（紙）幣未遂罪（法定刑為三年以上十年以下有期
徒刑）之刑度，應在一年一月十五日以上至三年九月以下之範圍內量刑，始為合法。
詎原判決僅量處被告有期徒刑十月，尚在最低處刑期以下，顯有判決適用法則不當之
違法。二爰依刑事訴訟法第四百四十一條、第四百四十三條提起非常上訴，以資糾正
。」等語。
本院按判決不適用法則或適用不當者，為違背法令，刑事訴訟法第三百七十八條定有
明文。又有期徒刑加減者，其最高度及最低度同加減之；有二種以上刑之加重或減輕
者，遞加或遞減之；刑有加重及減輕者，先加後減；酌量減輕其刑者，準用減輕其刑
之規定。刑法第六十七條、第七十條、第七十一條第一項、第七十三條分別定有明文
。本件原判決撤銷第一審判決認定被告甲○○於民國九十年十月四日，在其住處附近
行使偽造紙幣，旋為檳榔攤店主發現為偽鈔致未達目的，係犯刑法第一百九十六條第
三項、第一項行使偽造通用紙幣未遂罪。被告前於八十九年間因竊盜案件，經台灣高
雄地方法院判處有期徒刑七月確定，甫於九十年八月十八日執行完畢，五年以內再犯
有期徒刑以上之本罪，為累犯，應依法加重其刑。被告行使偽造通用紙幣旋被發覺而
未遂，應依刑法第二十六條前段之規定，減輕其刑。又被告所持有之偽鈔僅三張，共
面額新台幣三千元，並非使用大量之偽鈔，其犯罪情節不重，情輕法重，雖處以法定
最低度刑，仍嫌過重，爰依刑法第五十九條規定減輕其刑。如此，依前述「先加後減
及有二種以上刑之減輕者遞減」之規定，並以有期徒刑加減者，其最高度及最低度同
加減計算，被告所犯行使偽造通用紙幣未遂罪（法定刑為三年以上十年以下有期徒刑
）之刑度，應在一年一月十五日以上至三年九月以下之範圍內量刑，始為合法。詎原
判決僅量處被告有期徒刑十月，尚在最低度刑期以下，顯有適用法則不當之違背法令
。案經確定，非常上訴意旨執以指摘，洵有理由，惟原判決尚非不利於被告，應由本
院僅將原判決關於違背法令之部分撤銷，以資糾正。
據上論結，應依刑事訴訟法第四百四十七條第一項第一款前段，判決如主文。
中　　　華　　　民　　　國　　九十三　　年　　　一　　　月　　 三十 　　日
                              最高法院刑事第二庭
                                  審判長法官  陳　錫　奎
                                        法官  洪　清　江
                                        法官  李　伯　道
                                        法官  陳　世　雄
                                        法官  惠　光　霞
      右正本證明與原本無異
                                              書  記  官
中　　　華　　　民　　　國　　九十三　　年　　　二　　　月　　　四　　　日
                                                                        Ｋ
